【裁判字號】    99,上訴,1198
【裁判日期】    990730
【裁判案由】    家暴妨害性自主等
【裁判全文】
臺灣高等法院刑事判決                99年度上訴字第1198號
上  訴  人
即  被  告  乙○○
選任辯護人  謝世瑩律師
上列上訴人因家庭暴力妨害性自主案件，不服臺灣士林地方法院
98年度訴字第251號，民國98年12月30日第一審判決（起訴案號
：臺灣士林地方法院檢察署98年度偵字第1304號），提起上訴，
本院判決如下：
    主  文
上訴駁回。
    事  實                                
一、乙○○與代號00000000號之女子（民國63年生，姓名年籍詳
    卷，下稱甲2）為同居男女關係，二人於民國97年9月15日起
    至同年11月14日止，與甲2之女即代號00000000號之女子（79
    年7月生，姓名年籍詳卷，下稱甲1）共同居住於甲2所承租臺
    北縣汐止市○○街房屋（地址詳卷），乙○○與甲2屬家庭暴
    力防治法第3條第2款之家庭成員關係。於97年11月14日零時
    許，甲1已入睡，乙○○敲開甲1之房門後入內，將房門反鎖，
    在甲1之床邊撥打電話，甲2不知乙○○意圖為何，立即敲門要
    求乙○○出來，乙○○步出甲1房間後，在客廳向甲2表示想與
    甲1一起睡，旋遭甲2拒絕，且提出分手之要求，並拉住乙○○
    ，不讓其再進入甲1房間，乙○○遂隨甲2進入臥室，於同日上
    午凌晨3時許，竟基於強制性交之犯意，自行褪去全身衣物
    仰躺在床上，要求甲2為其進行口交，甲2惟恐乙○○染指甲1，
    為安撫其情緒，乃屈從跪在床邊將口張開含住其生殖器，乙
    ○○於此時問甲2：「我可不可以睡妳女兒？」，甲2立即停止
    口交，並表示絕對不可以，乙○○即以腳踹踢甲2胸膛，要甲2
    繼續口交，並再問相同問題，甲2仍嚴詞拒絕，並表示不願繼
    續為其口交，乙○○竟起身揮拳毆打甲2頭部及嘴角，致甲2受
    有頭部挫傷及右側上唇受有內側約2公分擦傷等傷害，並表
    示如甲2不順從，將至甲1房間睡，且表示是否與甲1睡，並非甲2
    可以決定，同時以手按壓甲2頭部，以此強暴、脅迫之方式，
    違反甲2之意願，迫使甲2跪在床邊張口讓乙○○將其生殖器插
    入口腔射精而強制性交得逞。
二、案經甲2訴由臺灣士林地方法院檢察署檢察官偵查起訴。
    理  由
一、訊據被告乙○○固不否認與告訴人甲2為同居男女關係，於前
    揭時間，在上址住處與甲2有口交行為，惟矢口否認有何強制
    性交之犯行，辯稱：當天伊與甲2係在前址住處客廳共同觀看
    色情錄影帶後一起親熱，並非伊欲染指甲1，甲2始屈從為伊口
    交，且二人口交過程平順，並未發生爭執，甲2右側上唇內側
    之傷，應係甲2說話時摩擦牙套所致，況甲2尚指稱遭伊毆打頭
    部及胸部，然驗傷單上並未記載頭部及胸部之傷勢，足見甲2
    所言不實云云。經查：
  (一)上開事實，業據證人甲2於原審審理時結證：我與被告曾為男
    女朋友，於97年9月起同居在我承租之臺北縣汐止市○○街
    房屋，當時與我們同住的還有我女兒甲1，於同年11月14日零
    時過後，被告敲甲1房門，然後進入房間把門反鎖，在裡面講
    電話，當時甲1在裡面睡覺，我非常緊張，就去敲房門請被告
    出來，請被告不要這樣，我不確定被告要做什麼，被告就從
    甲1房間出來到客廳，叫我先去睡覺，他說他要跟甲1睡，我告
    訴被告我無法接受他要求跟甲1睡，並向被告提出分手，且一
    直拉著被告，不讓被告再進入甲1房間，後來在同日凌晨3時
    許，被告就跟我進入臥房，被告把衣服脫一脫躺在床上，要
    求我做口交的動作，我害怕並擔心被告會去找甲1麻煩，就順
    著被告，我正幫被告口交時，被告問我可否睡甲1，我聽到這
    句話就停下來，看著被告回答說不行，被告就用腳踹我胸膛
    叫我繼續口交，又問我可否睡甲1，我說不可以，被告就起身
    揮拳打我頭部及嘴角，我右側上唇內側因遭毆打致摩擦到金
    屬材質的牙套而受傷，我表示我不想幫被告口交，被告就壓
    著我的頭，叫我繼續口交，並表示是否要睡甲1不是我可以決
    定的，後來就在我口腔內射精，我當下不知道怎麼辦，開始
    懷疑被告是否與甲1有性行為，所以當天下午就到甲1上班的地
    方去接她，帶她去教會，慢慢跟甲1談，甲1才說出她與被告有
    過性行為，當天晚上我就去報警，並帶著甲1離開租屋處，警
    察叫我先去驗傷，我就在同年月15日凌晨到醫院驗傷，然後
    才到地檢署製作筆錄，我的頭部是在案發後2、3天後才出現
    瘀青，但是我沒有再去驗傷等語綦詳（見原審卷第73頁至第
    80頁）。
  (二)核與證人甲1於原審審理時證述：於97年間，我與母親甲2曾住
    過臺北縣汐止市○○街，當時被告與我們同住，平日我都是
    晚上10點到11點間就寢，於同年11月14日午夜時分，被告一
    直敲我房門，說有我的電話，我有開門，被告就進入我房間
    ，但我查看手機發現並沒有響，又回去睡覺，被告好像有把
    門鎖起來，坐在我的床腳講電話，甲2就敲門叫被告出去，當
    天下午，甲2到公司找我，我們一起到教會，甲2在教會告訴我
    她遭被告強制口交，然後問我有沒有被被告怎麼樣，我才將
    於同年月8日遭被告性侵害的事告訴甲2，我們就在當天離開
    臺北縣汐止市○○街住處，之後只有再回去拿東西等情一致
    （見原審卷第81頁至第86頁）。
  (三)甲2確於97年11月15日0時50分許，前往臺北市立聯合醫院忠
    孝院區驗傷，檢查結果為右側嘴唇上部內側擦傷約2平方公
    分，該傷勢被打傷或口交造成均有可能，亦有臺北市立聯合
    醫院忠孝院區受理疑似性侵害事件驗傷診斷書（詳偵查卷第
    39頁證物袋）、臺北市立聯合醫院98年11月24日北市醫忠字
    第09834551800號函（見原審卷第53頁）在卷可稽，復與證
    人甲2於原審審理時證稱其因不願繼續為被告口交，遭被告揮
    拳毆打嘴角，致其右側上唇內側因摩擦金屬材質之牙套而受
    傷一節一致（見原審卷第80頁）。
  (四)被告雖辯稱：當天伊與甲2係在前址住處客廳共同觀看色情錄
    影帶後一起親熱，並非伊欲染指甲1，甲2始屈從為伊口交，況
    甲2指稱遭伊毆打頭部及胸部，然驗傷單上並無上開傷勢云云
    ；惟甲2遭被告以強暴、脅迫之方法而為口交，業據證人甲2指
    證歷歷如前，並有上揭事證可佐，若非確有其事，甲2心存疑
    慮甲1有遭被告染指，甲2何需於案發當日下午立即趕赴甲1工作
    地點接走甲1，並告知遭被告強制口交之事，同時向甲1探詢被
    告有無與其發生性關係之理？況甲2得知被告曾與甲1發生性行
    為後，如非為避免其與甲1再次受害，焉有未及返家收拾行李
    ，即立即決定遠離租屋處，並向警方報案之可能？參以告訴
    人指稱係遭被告以拳頭毆打頭部，及以腳踹踢胸膛，其所受
    之傷應為挫傷，其所受傷勢於受傷當日肉眼未及發現，遲1
    至2日始出現瘀青之情形，並非罕見，且甲2頭部確於案發後2
    、3天後出現瘀青，但未再前往醫院驗傷一情，亦據證人甲2
    結證如上，足認甲2前往驗傷當日，縱未檢驗出頭部及胸部挫
    傷之傷勢，亦不影響其供述之憑信性。是被告上開所辯，顯
    係卸責之詞，不足採信。本案事證明確，被告強制性交犯行
    ，至堪認定。
二、論罪科刑：
  (一)查被告與甲2為同居男女關係，此據渠二人一致陳述在卷（見
    原審卷第44頁、第73頁），自屬家庭暴力防治法第3條第2款
    所定之家庭成員。核被告所為，係犯刑法第221條第1項對於
    女子以強暴、脅迫而為性交罪，且屬家庭暴力防治法第3條
    第2款所稱家庭暴力罪，起訴書未論以上開罪名，尚有疏漏
    ，應予補充。又被告於強制性交時，施以強暴手段，致甲2
    受有上開傷害，係屬強暴行為之當然結果，不另成立傷害罪
    ，起訴書認此部分另成立傷害罪，容有未洽。
  (二)證據能力方面：按被告以外之人於審判外之言詞或書面陳述
    ，除法律有規定者外，不得作為證據，刑事訴訟法第159條
    第1項固有明文；惟被告以外之人於審判外之陳述，雖不符
    刑事訴訟法第159條之1至第159條之4之規定，而經當事人於
    審判程序同意作為證據，法院審酌該言詞陳述或書面陳述作
    成時之情況，認為適當者，亦得為證據。當事人、代理人或
    辯護人於法院調查證據時，知有第159條第1項不得為證據之
    情形，而未於言詞辯論終結前聲明異議者，視為有前項之同
    意，同法第159條之5亦有明文。臺北市立聯合醫院忠孝院區
    受理疑似性侵害事件驗傷診斷書，雖屬被告以外之人於審判
    外之書面陳述，然當事人及辯護人於審判程序對於上開證據
    方法之證據能力並未爭執，審酌前開書面陳述於作成時之情
    況，並無違法不當或證明力明顯過低之瑕疵，認前揭證據方
    法，適為本案之證據；至其餘資以認定本案犯罪事實之非供
    述證據，亦查無違反法定程序取得之情形，依同法第158 條
    之4反面規定，應具證據能力。
三、原審以被告之犯行明確，適用刑法第221條第1項之規定，並
    審酌被告與甲2為同居男女，竟罔顧人倫，為逞一己私慾，企
    圖染指甲2之女兒甲1，並以此作為要脅，且以毆打甲2之方式對
    甲2 強制性交得逞，使甲2身心嚴重受創，及其犯罪之動機、
    目的、手段、其智識程度、犯罪所生危害、犯罪後迄未與甲2
    和解等一切犯罪情狀，論被告乙○○對於女子以強暴、脅迫
    之方法而為性交，處有期徒刑3年8月等，經核於法並無違誤
    ，量刑亦屬妥適。被告上訴意旨以被告與甲2是同居男女朋友
    ，發生性行為是很正常的事，本案甲2對於案發當時歷次供述
    有不一致之情形，甲2稱被告曾踹他胸口及打他，但驗傷卻未
    顯示出有何傷害，另嘴傷受傷部分無法證明是被告毆打所致
    ，應是甲2裝牙套不適造成嘴角受傷，本見原審判決有誤等語
    指摘原判決不當；惟查本件被害人甲2迭於偵查、原審時證述
    被告要求伊為被告進行口交，伊惟恐被告染指甲1，乃屈從跪
    在床邊將口張開含住被告生殖器，被告於此時問甲2：「我可
    不可以睡妳女兒？」，甲2立即停止口交，並表示絕對不可以
    ，被告乃以腳踹踢甲2胸膛，要甲2繼續口交，並再問相同問題
    ，甲2仍嚴詞拒絕，並表示不願繼續為其口交，被告乃以強暴
    、脅迫之方式，違反甲2之意願，迫使甲2跪在床邊張口讓乙○
    ○將其生殖器插入口腔射精而強制性交得逞等情，其陳述之
    主要架構始終一致，而告訴人甲2於原審針對偵查中之證述補
    充說明：「（妳於偵查中說被告叫妳早點睡，他說他要跟妳
    女兒睡，他要進房間，妳一直拉著他不讓他進去，後來他就
    跟妳一起睡，這段話是在被告從妳女兒房間出來後發生的事
    嗎？）是的（妳在偵查中說他要求妳幫他口交，但是妳拒絕
    ，他說如果妳不做，他就要去妳女兒房間睡，妳只好配合，
    妳並不是很願意為他做這件事，妳所述是否實在？）實在（
    妳剛才說被告如何打妳的順序記不清楚了，照筆錄第3頁開
    始第7行到第10行所載，妳有陳述打妳的順序，是否在偵查
    中說的記憶比較清晰？）是的」等語，足見被害人甲2女於原
    審中針對檢察官之詢問，做出細節上之說明，不得謂其於原
    審及偵查所述有不符或矛盾之處，況一般遭性侵害之被害人
    ，於心靈遭受極大創傷之際，顯難期待其對於遭受性侵害之
    時間、地點、過程等細微枝節的記憶，可毫無遺漏或毫無些
    許出入之陳述，是縱使被害人就同一事實之陳述，前後略有
    出入，此乃各人記憶好壞，或細微末節能否交待清楚，或其
    描述用語不同，省略片段情節，或記憶詳簡有異所致，倘其
    陳述主要內容一致，即難因其陳述之細節稍有紛岐即認其證
    言不可採，至甲2右側嘴唇上部內側擦傷約2平方公分之傷害
    部分，甲2確於97年11月15日0時50分許，至臺北市立聯合醫
    院忠孝院區驗傷，檢查結果為右側嘴唇上部內側擦傷約2平
    方公分，該傷勢被打傷或口交造成均有可能，有該區受理疑
    似性侵害事件驗傷診斷書（詳偵查卷第39頁證物袋）、臺北
    市立聯合醫院98年11月24日北市醫忠字第09834551800號函
    （見原審卷第53頁）在卷可稽，此與證人甲2於原審審理時證
    稱其因不願繼續為被告口交，遭被告揮拳毆打嘴角，致其右
    側上唇內側因摩擦金屬材質牙套而受傷之情節一致（見原審
    卷第80頁），且經本院向臺北市立聯合醫院忠孝院區函查甲2
    於97年11月15日0時50分許至該醫院驗傷之傷勢為新傷或舊
    傷，該醫院回函稱新傷，造成原因不明，有臺北市立聯合醫
    院99年4月19日北市醫忠字第09931064800號函（見本院卷第
    24頁）在卷可稽，足見原審認定被害人甲2右側嘴唇上部內側
    擦傷約2平方公分之傷勢係遭被告揮拳毆打嘴角，致其右側
    上唇內側因摩擦金屬材質之牙套而受傷，並無違誤，被告之
    辯護人稱被告嘴角之傷可能載牙套不適磨擦後造成云云，顯
    與事實不符為不可採，自無再予函各牙醫診所查被告裝設牙
    套病歷資料參考之必要。被告其餘所辯均係就原審已詳加調
    查及判決理由已說明之事項再行爭執，所辯均不足採信，已
    如前各項所述，是其上訴，核無理由，應予駁回。
據上論斷，應依刑事訴訟法第368條，判決如主文。
本案經檢察官王壬貴到庭執行職務。
中    華    民    國    99    年    7     月    30    日
                  刑事第二十三庭  審判長法  官  許宗和
                                        法  官  林海祥
                                        法  官  潘進柳
以上正本證明與原本無異。
如不服本判決，應於收受送達後10日內向本院提出上訴書狀，其
未敘述上訴之理由者並得於提起上訴後10日內向本院補提理由書
（均須按他造當事人之人數附繕本）「切勿逕送上級法院」。
                                        書記官  任正人
中    華    民    國    99    年    7     月    30    日

附錄：本案論罪科刑法條全文 
刑法第221條：
對於男女以強暴、脅迫、恐嚇、催眠術或其他違反其意願之方法
而為性交者，處3年以上10年以下有期徒刑。

司法院資訊處製作；財團法人民間司法改革基金會備份。
